臺灣新北地方法院民事裁定　　　　　109年度消債更字第638號
聲　請　人　林桂宇

代　理　人　詹素芬律師(法扶律師)
上列當事人聲請消費者債務清理更生事件，本院裁定如下：
    主  文
聲請人林桂宇自中華民國一百一十年十月十三日上午十時起開始
更生程序。
命司法事務官進行本件更生程序。
    理  由
一、按債務人不能清償債務或有不能清償之虞者，得依本條例所
    定更生或清算程序，清理其債務。債務人無擔保或無優先權
    之本金及利息債務總額未逾新臺幣一千二百萬元者，於法院
    裁定開始清算程序或宣告破產前，得向法院聲請更生。債務
    人對於金融機構負債務者，在聲請更生或清算前，應向最大
    債權金融機構請求協商債務清償方案，或向其住、居所地之
    法院或鄉、鎮、市、區調解委員會聲請債務清理之調解。協
    商或調解成立者，債務人不得聲請更生或清算，但因不可歸
    責於己之事由，致履行有困難者，不在此限。消費者債務清
    理條例(下稱消債條例)第3條、第42條第1項、第151條第1項
    、第7項分別定有明文。次按法院裁定開始更生或清算程序
    後，得命司法事務官進行更生或清算程序，必要時得選任律
    師、會計師或其他適當之自然人或法人1人為監督人或管理
    。法院開始更生程序之裁定，應載明其年、月、日、時，並
    即時發生效力。消債條例第16條第1項、第45條第1項亦有明
    定。再按消債條例第151條第7項但書規定「因不可歸責於己
    之事由，致履行顯有重大困難」，並未附加「不可預見」之
    要件，亦即該事由並不以債務人「不可預見」為必要。該項
    但書規定情形，僅須於法院就更生或清算之聲請為裁判時存
    在即可，不以協商成立後始發生者為限，並與債務人於協商
    時能否預見無關。債務人於協商時縱未詳加思考、正確判斷
    ，或可預見將來履行可能有重大困難而仍冒然簽約成立協商
    ，亦不能據此即認其履行顯有重大困難係可歸責於債務人(
    司法院民國98年第1期民事業務研究會第24號司法院民事廳
    消費者債務清理條例法律問題研審小組意見參照)。
二、聲請意旨略以：其因積欠債務，曾於民國98年間申請前置協
    商，經當時最大債權金融機構即元大商業銀行股份有限公司
    (下稱元大銀行)評估其收入支出後，並達成分期還款協議，
    並於101年8月辦理變更方案為「180期、利率4.5%、每期清
    償新臺幣(下同)7,200元」，嗣因其薪資調降無法負擔而毀
    諾。並向本院聲請債務清理前置調解，與最大債權金融機構
    中國信託商業銀行股份有限公司(下稱中國信託銀行)進行調
    解，因其一個月僅能負擔3,000元以下之還款金額，中國信
    託銀行具狀表示聲請人之實際支出已盡等於收入，評估無法
    擔任任何還款方案而調解不成立。是聲請人顯有不能清償債
    務之情形，爰依法聲請裁定開始消費者債務清理之更生程序
    等語。
三、經查：
(一)聲請人曾與元大商銀申請前置協商並達成分期還款協議，並
    於民國101年8月辦理變更方案為「180期、利率4.5%、每期
    清償7,200元」，惟因聲請人之薪資調降無法負擔，而於109
    年間毀諾等情，業經其到庭自陳及中國信託銀行陳報在卷，
    此部分事實，堪認可採。另聲請人依消債條例第151條規定
    向本院聲請債務清理前置調解，惟前置調解仍未成立等節，
    亦經本院依職權調取109年度司消債調字第800號調解卷核閱
    無訛。是本件聲請人與元大商銀協商成立後，再向本院聲請
    本件更生，所應審究者即為其毀諾之原因是否符合「不可歸
    責於己之事由致履行有困難」及其現況是否有「不能清償債
    務或有不能清償之虞」之要件。
(二)就聲請人之財產與收入狀況，其名下除2筆有效保單外，無
    其他財產，有聲請人之全國財產稅總歸戶財產查詢清單、保
    險資料影本等件在卷可查。而聲請人主張其目前任職於億萬
    里國際股份有限公司，月薪約24,500元，並提出勞工保險被
    保險人投保資料表、台灣企銀存摺封面及內頁明細影本在卷
    可稽。是本院暫以聲請人提出台灣企銀存摺內頁所載109年
    11月至110年6月薪資即109年11月29,749元、12月26,579元
    、110年1月26,579元、2月36,058元、3月33,333元、4月30,
    091元、5月31,647元、6月29,360元，計算其平均每月可處
    分所得金額應以30,425元(計算式：《29,749元+26,579元+2
    6,579元+36,058元+33,333元+30,091元+31,647元+29,360元
    》÷8=30,425，元以下四捨五入計算)較為適當。
(三)按債務人必要生活費用，以最近一年衛生福利部或直轄市政
    府所公告當地區每人每月最低生活費1.2倍定之，消債條例
    第64條之2第1項定有明文。經查，聲請人主張其每月之必要
    生活費用，依新北市最低生活標準的1.2倍計算，即以110年
    新北市最低生活費15,600元之1.2倍即18,720元，作為計算
    聲請人現每月生活所需費用之依據，故聲請人每月必要生活
    費用即以18,720元計算。另聲請人陳明其尚需母親黃寶琴(
    36年次)，每月扶養費5,000元，本院審酌黃寶琴現年74歲，
    已逾法定退休年齡，名下無任何財產，而107至108年度僅有
    收入共25,181元(計算式：107年12,605元+108年12,576元=2
    5,181元)，顯不足以負擔個人之生活費，自有受扶養之必要
    ，而聲請人每月支出之扶養費5,000元，並未逾依消債條例
    第64條之2第2項所定受扶養者之必要生活費用，認屬合理而
    可採。
(四)聲請人每月可處分所得30,425元，扣除每月必要生活支出及
    扶養費後，每月僅餘6,705元，顯已連續3個月低於前開與元
    大銀行協商之月付7,200元之清償方案，是依前揭民事業務
    研究會結論及消債條例第151條第8項準用同條例第75條第2
    項規定，聲請人因收入不足支應協商金額，自屬有不可歸責
    於己之事由。是本院依據聲請人目前之財產、勞力及信用等
    清償能力為綜合判斷，其積欠債務數額顯非得在短期內完全
    清償，本件足堪認定聲請人應具有消債條例第3條所規定「
    債務人不能清償債務」之情形。
四、綜上所述，本件聲請人為一般消費者，其有無法清償債務之
    情事，又所負無擔保或無優先權之本金及利息債務總額並未
    逾1,200萬元，復未經法院裁定開始清算程序或宣告破產，
    並查無消債條例第6條第3項、第8條或第46條各款所定駁回
    更生聲請之事由存在，故聲請人本件更生之聲請，洵屬有據
    ，應予准許，並命司法事務官進行本件更生程序。
五、聲請人於更生程序開始後，應另提出足以為債權人會議可決
    或經法院認為公允之更生方案以供採擇(聲請人應盡所能節
    約支出，並應更加努力工作以增加還款之成數及總金額，以
    提出合理之更生方案)，俾免更生程序進行至依消債條例第
    61條規定應行清算之程度。而司法事務官於進行本件更生程
    序、協助債務人提出更生方案時，應依債務人之工作能力、
    薪資變化、社會常情及現實環境衡量債務人之償債能力，並
    酌留其生活上應變所需費用，進而協助債務人擬定允當之更
    生方案，始符消債條例重建債務人經濟生活之立法目的，附
    此敘明。
六、依消債條例第11條第1項、第45條第1項、第16條第1項，裁
    定如主文。
中    華    民    國   110    年    10    月    12    日
                  民事第六庭  法  官  莊惠真
上為正本係照原本作成。
本件不得抗告。
本裁定已於110年10月13日上午10時公告。
中    華    民    國   110    年    10    月    13    日
                              書記官  但育緗